臺灣臺北地方法院民事判決
110年度勞訴字第141號
原      告  李霙仟
訴訟代理人  江信志律師
被      告  劉曉山
訴訟代理人  紀亙彥律師
上列當事人間請求給付獎金事件，本院於民國111年4月6日言詞
辯論終結，判決如下：
    主  文
原告之訴及其假執行之聲請均駁回。
訴訟費用由原告負擔。
    事實及理由
一、原告起訴主張經審理後略以：被告劉曉山為劉毅英文教育機
    構（下稱系爭機構）之總負責人，原告李霙仟曾自民國99年
    10月1日起任職於系爭機構擔任被告之特別助理，負責辦理
    董事長交辦業務，並管理系爭機構旗下之學善、學信、學勤
    及學智文理短期補習班，每月薪資新臺幣（下同）8至10萬
    元，直至107年間離職。嗣被告向原告表示系爭機構因內部
    員工貪污情形嚴重而每個月至少虧損300萬元，於108年10月
    委請原告擔任被告之名譽特別助理，負責協助查緝內部員工
    貪污並核對系爭機構之帳務，期間未支領任何報酬，且兩造
    約定只要原告查獲不法，不論金額多寡，都會給予獎金100
    萬元（下稱系爭獎金）。嗣經原告核對系爭機構帳目，發現
    員工確有挪用公款之情形，原告完成被告交待之任務後，被
    告乃依約發放系爭獎金予原告。惟被告以作帳方便為由，與
    原告約定分10期給付，即自109年1月起按月給付10萬元，詎
    其自同年5月起拒絕給付，屢經催告均置之不理，迄今尚積
    欠原告60萬元。爰依兩造間委任契約之法律關係提起本件訴
    訟等語，並聲明：㈠被告應給付原告60萬元及自支付命令狀
    繕本送達翌日起至清償日止，按年息百分之5計算之利息；㈡
    願供擔保請准宣告假執行。
二、被告則以：原告自108年10月起至同年12月底止擔任被告之
    名譽特別助理，協助管理系爭機構，無薪資與報酬，但兩造
    共同經營養生館，由被告出資大部分讓原告經營。被告因聽
    信原告聲稱查到內部員工集體貪汙一事，認應公開表揚獎勵
    原告，故贈與原告系爭獎金且記功2次；又系爭獎金之法律
    關係為贈與而非委任，被告係因原告查得員工貪汙，認其居
    功厥偉，同意贈與系爭獎金作為獎勵，與委任無涉；且被告
    就尚未給付之60萬元已依法撤銷贈與之意思表示，當毋庸再
    行給付等語置辯。並聲明：㈠原告之訴及其假執行之益聲請
    均駁回；㈡如受不利判決願供擔保免為假執行。
三、兩造不爭執事項：
  ㈠原告自108年10月起至同年12月底止，擔任被告之名譽特別助
    理，未支領任何報酬。
  ㈡原告擔任名譽特別助理期間，曾協助查獲系爭機構旗下補習
    班內部之貪污情形，被告同意發給獎金100萬元，分10期給
    付，並自109年1月起每月匯款10萬元予原告（見本院司促卷
    第10頁至第14頁）。
  ㈢被告分別於109年1月3日、同年2月5日、同年3月5日、同年4 
    月1日，各匯款10萬元至原告所有之銀行帳戶（見同司促卷
    第16頁）。　　
四、本院之判斷：
    按當事人主張有利於己之事實者，就其事實有舉證之責任，
    民事訴訟法第277條前段定有明文。本件原告固主張兩造間
    存有委任關係，而系爭獎金係原告為被告處理事務之報酬等
    語，並提出臉書貼文、大型支票道具翻拍照片、部門間備忘
    錄及網路銀行帳戶明細等件影本為證（見本院司促卷第10頁
    至第16頁)，惟為被告所否認，並以前詞置辯，是原告必須
    就其上開主張，負舉證之責。經查：
　㈠原告自108年10月起至同年12月止，擔任被告之名譽特別助理
    ，曾協助查獲系爭機構旗下補習班內部之貪污情形乙節，為
    兩造所不爭執，堪認原告確有受被告委任調查系爭機構旗下
    補習班人員貪污情形無誤，是兩造間當存有委任關係。惟
　　就原告所提出之貼文、支票翻拍畫面、部門間備忘錄及帳戶
    明細等件影本以觀，僅能得知被告有以原告查得系爭機構補
    習班之集體貪污弊端，而發放系爭獎金一節，尚難據此率斷
    系爭獎金即為原告為被告處理事務之報酬；又證人范瑋峻律
    師於本院審理時證稱：渠於104年或105年時認識原告，當時
    原告是被告之特助，因當時補習班有很多糾紛，原告請渠處
    理，所以才認識兩造；渠有於108年10月協助原告處理補習
    班內貪污事件，臉書截圖畫面上慶功宴渠也有參加，在此之
    前，原告就有用補習班的名義委託渠兩次去處理班內人員侵
    占公款的情形，這一次也是原告跟渠說被告補習班內有人貪
    汙，原告請渠一起處理。渠是聽原告轉述說被告有承諾她這
    次回來有抓到貪汙的話會有一大筆獎金，渠不記得原告有沒
    有說金額，但後來慶功宴渠看到是100萬元渠有嚇到，因為
    原告跟渠說的時候渠內心不覺得會給到這麼多錢。渠沒有資
    格跟被告見到面，渠都是跟原告聯絡，連慶功宴都是原告請
    渠去的，所以渠沒有辦法跟被告確認原告轉述給獎金這件事
     ，渠直到慶功宴看到才知道原告說被告會給獎金一事是真
    的等語（見本院卷第140頁至第141頁、第143頁至第144頁）
    ，由此可知證人就被告是否曾於查獲系爭機構人員貪污情形
    前 ，即應允給付獎金一事僅係聽聞原告轉述，且證人亦未
    與被告確認，尚不足以證明就原告受被告委任處理事務，兩
    造有約定報酬為100萬元乙節為真，況系爭獎金金額甚鉅，
    參以原告主張被告表示不論查獲金額大小，均給與系爭獎金
    等語顯與常情有悖，且原告迄今未提出任何證據證明原告所
    查獲系爭機構旗下補習班人員之貪污情節及金額，亦無法認
    定系爭獎金依習慣或委任事務之性質，即為原告為被告處理
    事務之相當對價，則系爭獎金是否係原告為被告處理事務之
    報酬一情實屬有疑，故原告主張系爭獎金為其為被告處理事
    務之報酬等語已難信為真實。
　㈡又按稱贈與者，謂當事人約定，一方以自己之財產無償給與
    他方，他方允受之契約。贈與物之權利未移轉前，贈與人得
    撤銷其贈與。其一部已移轉者，得就其未移轉之部分撤銷之
     。贈與之撤銷，應向受贈人以意思表示為之，民法第406條
     、第408條第1項、第419條第1項分別定有明文。而贈與如
    非為履行道德上義務者，在贈與物之權利未移轉前，贈與人
    得撤銷其贈與。此之贈與，不須具備任何理由，屬於任意撤
    銷 ，即贈與人有任意撤銷權，僅由贈與人向受贈人以意思
    表示為之即可（最高法院101年度台上字第751號判決意旨參
    照） 。參以被告於108年12月9日部門間備忘錄上載明：「
    名譽特助李霙仟主動破獲補習班集體貪污大案，記大功兩次
    ，並發獎金100萬元，分10次領取，自下個月起，由出版社
    每月匯出10萬元獎金，領完100萬元為止」，並辦理慶功宴
    表揚原告，復製作大型支票道具供參與者拍照紀念等節，亦
    有前揭臉書貼文、大型支票道具翻拍照片存卷可憑，衡以兩
    造就該100萬元均以獎金名義稱之，足認被告辯稱系爭獎金
    乃為獎勵原告之饋贈等語尚非無據。既系爭獎金屬於贈與性
    質，且非屬履行道德上之義務，而被告於本院審理時就尚未
    給付部分對原告為撤銷贈與之意思表示（見本院卷第77頁）
    ，則就尚未給付部分之贈與契約已不生效力，被告自毋庸再
    為給付 。
　㈢從而，系爭獎金既非屬兩造間委任關係之報酬，則原告請求
    被告給付60萬元，即非有據。
五、綜上所述，原告依委任契約之法律關係，請求被告給付60萬
    元及自支付命令狀繕本送達翌日起至清償日止，按年息百分
    之5計算之利息，為無理由，應予駁回。又原告既受敗訴判
    決，其假執行之聲請無所附麗，應併予駁回。
六、本件判決之基礎已臻明確，兩造其餘攻擊防禦方法、主張舉
    證，於判決結果不生影響，無逐一審究之必要，末此敘明。
七、訴訟費用負擔之依據：民事訴訟法第78條。
中　　華　　民　　國　　111 　年　　4 　　月　　27　　日
                    勞動法庭  法　官　翁偉玲
以上正本係照原本作成。
如對本判決上訴，須於判決送達後20日內向本院提出上訴狀。如
委任律師提起上訴者，應一併繳納上訴審裁判費。
中　　華　　民　　國　　111 　年　　4 　　月　　27　　日
                              書記官　陳信宏